臺灣高等法院高雄分院刑事判決　　　　 93年度上易字第483號
　　上　訴　人　臺灣高雄地方法院檢察署檢察官
　　被　　　告　甲○○
右上訴人因被告違反毒品危害防制條例案件，不服臺灣高雄地方
法院九十三年度易字第八一二號中華民國九十三年八月二十六日
第一審判決（起訴案號：臺灣高雄地方法院檢察署九十三年度核
退毒偵字第二四號），提起上訴，本院判決如左：
    主  文
上訴駁回。
    理  由
一、公訴意旨略以：被告甲○○於民國（下同）九十三年一月二
    十日晚上七、八時許，在高雄市○○○路福華飯店附近，向
    綽號「檳榔」之不詳姓名男子購買淨重八十‧九二公克之第
    一級毒品海洛因及毛重０‧八五公克之第二級毒品安非他命
    而持有之，然尚未施用即於同日晚上十時許，在高雄市○○
    區○○街三一七巷口為警查獲等情，因認被告涉犯毒品危害
    防制條例第十一條第一、二項之持有第一、二級毒品罪嫌云
    云。
二、按毒品危害防制條例修正公布施行（九十三年一月九日）後
    ，檢察官對於施用第一、二級毒品案件之被告提起公訴，必
    以該被告經觀察勒戒或強制戒治執行完畢釋放後，五年內再
    犯第十條之罪為前提要件，此觀毒品危害防制條例第二十三
    條第二項之規定自明。是檢察官就被告施用毒品行為未經前
    揭毒品危害防制條例之程序處理而逕行提起公訴，其起訴應
    屬違背規定，法院應依刑事訴訟法第三百零三條第一款諭知
    不受理之判決。
三、又按刑法第五十六條所謂「同一之罪名」，係指基於概括之
    犯意，連續數行為，觸犯構成犯罪要件相同之罪名者而言，
    司法院大法官會議釋字第一五二號著有解釋；依照該解釋，
    關於刑法及特別刑法上連續犯之適用範圍及其標準，連續犯
    須基於概括之犯意，則既遂犯、未遂犯、預備犯、陰謀犯；
    單獨犯、共犯（包括教唆、幫助犯），如行為人基於概括之
    犯意，連續數行為而犯同一罪名者，當成立連續犯（參照最
    高法院六十七年六月二十日六十七年度第六次暨第七次刑事
    庭庭推總會議決議(一)）。
四、被告甲○○（下稱被告）於警偵訊及原審中坦承持有第一、
    二級毒品之行為，然辯稱：系爭扣案毒品係伊買來供自己施
    用，前案經觀察勒戒執行通緝期間，因毒癮發作，仍延續前
    施用毒品之概括犯意繼續施用第一、二級毒品行為，直到九
    十三年一月二十日買得系爭毒品回家途中被警查獲等語。經
    查：(一)被告基於分別施用第一、二級毒品之概括犯意，自九
    十一年十二月間起至九十二年五月三十一日九時許止，連續
    在高雄市○○區○○路一巷四十九號住處等地，分別施用第
    一、二級毒品，為警於九十二年五月三十一日查獲之事實，
    經原審法院以九十二年度毒聲字第五七一九號裁定送觀察勒
    戒，經檢察官以九十二年度觀執字第二二一一號執行時，因
    被告未到署接受執行而通緝報結，嗣為警於九十三年一月二
    十日二十二時許，在高雄市○○區○○街三一七巷巷口逮捕
    ，並起出淨重八十‧九二公克之第一級毒品海洛因及毛重０
    ‧八五公克之第二級毒品安非他命，並經檢察官執行觀察、
    勒戒後，認有繼續施用毒品傾向，再由檢察官聲請經原審法
    院以九十三年度毒聲字第四六三號裁定令入戒治處所強制戒
    治，其期間為六個月以上，至無繼續強制戒治之必要為止，
    但最長不得逾一年，被告現仍在強制戒治中，此有原審法院
    上開裁定二份及臺灣高等法院被告院內索引卡紀錄表、臺灣
    高雄地方法院檢察署刑案資料查註紀錄表、全國施用毒品案
    件紀錄表各一份在卷可稽；(二)又被告供稱其餘前揭觀察勒戒
    通緝期間，仍承前施用第一、二級毒品之概括犯意而連續施
    用第一、二級毒品，扣案的毒品是買來供自己施用的（見原
    審九十三年七月二十九日準備程序筆錄），且被告於九十三
    年一月二十日為警查獲時所採集尿液，經送驗結果呈現甲基
    安非他命陽性反應、嗎啡陽性反應，此有高雄市立凱旋醫院
    九十三年二月十六日高市凱醫檢字第01610 號煙毒尿液檢驗
    成績書一紙在卷可稽（見93核退毒偵24號卷第十九頁）；(三)
    綜上，被告自九十一年十二月間起至九十二年五月三十一日
    九時止之連續施用第一、二級毒品行為，固經原審法院裁定
    應予觀察、勒戒，然被告既未到署接受執行而遭通緝，又無
    證據顯示被告其間曾經戒除毒癮，是依被告施用毒品之成癮
    性、慣常性及被告於九十三年一月二十日為警緝獲所採集尿
    液亦呈現第一、二級毒品陽性反應觀之，堪認被告自九十一
    年十二月間起至九十三年一月二十日止，係基於施用第一、
    二級毒品之概括犯意而有連續施用第一、二級毒品，其間被
    告持有第一、二級品之低度行為應為施用之高度行為所吸收
    ，不另論罪，本件公訴人起訴之被告持有第一、二級毒品之
    行為，既係被告為供自己施用第一、二級毒品而持有，與前
    揭連續施用第一、二級毒品時之持有第一、二級毒品行為間
    ，時間緊接、方法相同、觸犯構成要件相同之罪，顯係基於
    概括之犯意所為，構成連續犯，為裁判上一罪關係，檢察官
    以被告尚未施用本件扣案之第一、二毒品而割裂本件被告持
    有毒品與前述已供施用之持有毒品犯行，顯忽略被告基於概
    括犯意而持有第一、二級毒品應成立連續犯之裁判上一罪情
    形，尚有未洽。承前所述，被告持有毒品之低度行為為施用
    之高度行為所吸收，應不另論罪，而被告上開施用第一、二
    級毒品之行為，既經裁定令入戒治處所施以強制戒治，現尚
    在強制戒治中，自應由檢察官待被告強制戒治期滿後再依毒
    品危害防制條例第二十三條第一項為不起訴之處分，是本件
    檢察官逕向原審起訴，其起訴程序應屬違背規定，揆諸前開
    說明，自應為不受理判決之諭知（台灣高等法院暨所屬法院
    九十三年法律座談會刑事類第六號提案研討結論參照），並
    不經言詞辯論而為之。(四)至於檢察官於起訴書之證據並所犯
    法條欄第二項固就本件扣案毒品請求宣告沒收，然基於無主
    刑即無從刑之主從不可分關係及無訴即無裁判之不告不理原
    則，檢察官前開請求係附隨於起訴書，且未說明係基於刑法
    第四十條但書規定為聲請單獨沒收違禁物之意旨，是認檢察
    官前揭聲請係以本件被告犯行經法院認定有罪時之促請法院
    義務沒收銷燬之發動，尚難認定有單獨聲請沒收違禁物之請
    求，是本件扣案之第一、二級毒品應另由檢察官聲請法院處
    理，附此敘明。經核原判決認事用法均無不合，公訴人仍執
    前詞，指摘原判決不當，為無理由，應予駁回，並不經言詞
    辯論為之。
據上論斷，應依刑事訴訟法第三百六十八條、第三百七十二條，
判決如主文。
中　　華　　民　　國　　94　　年　　1 　　月　　6 　　日
                         刑事第七庭審判長法官  莊飛宗
                                         法官  曾逸誠
                                         法官  黃三友
上正本證明與原本無異。
不得上訴。
　　　　　　　　　　　　　　　　　　 　書記官  葉淑華
中　　華　　民　　國　　94　　年　　1 　　月　　7 　　日
